【裁判字號】    97,訴,2104
【裁判日期】    971128
【裁判案由】    毒品危害防制條例
【裁判全文】
臺灣臺北地方法院刑事判決              97年度訴字第2104號
公  訴  人  臺灣臺北地方法院檢察署檢察官
被      告  甲○○
                   （現另案於臺灣臺北監獄執行中）
上列被告因違反毒品危害防制條例案件，經檢察官提起公訴（九
十七年度毒偵字第九七三號），被告於準備程序中就被訴事實為
有罪之陳述，經本院合議庭裁定改用簡式審判程序，判決如下：
    主  文
甲○○施用第一級毒品，處有期徒刑拾月，扣案如附表編號一所
示之物沒收銷燬之，如附表編號三至六所示之物均沒收；又施用
第二級毒品，處有期徒刑肆月，扣案如附表編號二所示之物沒收
銷燬之，如附表編號七、八所示之物均沒收。應執行有期徒刑壹
年，扣案如附表編號一、二所示之物沒收銷燬之，如附表編號三
至八所示之物均沒收。
    事  實
一、甲○○曾於民國八十七年間因施用毒品案件，經臺灣板橋地
    方法院於八十七年六月二十三日以八十七年度毒聲字第四三
    三號裁定令入勒戒處所觀察、勒戒後，認無繼續施用毒品之
    傾向，由臺灣板橋地方法院檢察署檢察官為不起訴處分確定
    。復於同年十月間因施用毒品案件，經臺灣板橋地方法院以
    八十七年度毒聲字第二七五五號裁定令入勒戒處所觀察、勒
    戒後，認有繼續施用毒品傾向，經臺灣板橋地方法院檢察署
    檢察官聲請強制戒治，臺灣板橋地方法院於八十七年十一月
    二十三日以八十七年度毒聲字第三四二七號裁定令入戒治處
    所施以強制戒治，於八十八年十一月二十三日強制戒治期滿
    。甲○○又因妨害兵役、施用毒品等案件，分別經臺灣板橋
    地方法院於九十二年一月二十日判處有期徒刑三月確定，臺
    灣嘉義地方法院於九十三年八月十九日判處有期徒刑五月、
    八月確定，嗣經臺灣嘉義地方法院以九十三年度聲字第八七
    四號裁定定應執行有期徒刑一年二月確定。嗣於九十一年十
    月五日入監接續服刑，於九十四年二月三日縮短刑期假釋出
    監，但上開假釋經撤銷，再於九十七年三月十一日入監執行
    殘刑迄今（未構成累犯）。詎仍不知悔改，又分別基於施用
    第一級毒品海洛因及施用第二級毒品安非他命之犯意，先於
    九十七年三月二日中午十二時許為警採尿前回溯二十六小時
    內，在臺北市中山區○○○路○段八三巷二十號四樓之四租
    屋處，以香菸沾取海洛因之方式施用第一級毒品海洛因一次
    ，另於九十七年三月二日中午十二時許為警採尿前回溯九十
    六小時內，在同上租屋處，以摻水放置吸食器內燃燒安非他
    命吸食煙霧方式施用第二級毒品安非他命一次，嗣於九十七
    年三月一日晚間九時十五分許，為警持票搜索其租屋處，扣
    得如附表所示之物並採集其尿液送驗，始查知上情。
二、案經臺北縣政府警察局中和分局報告臺灣臺北地方法院檢察
    署（下稱臺北地檢署）檢察官偵查起訴。
    理  由
一、本件被告甲○○所犯為毒品危害防制條例第十條之罪，核屬
    刑事訴訟法第二百七十三條之一第一項所定死刑、無期徒刑
    、最輕本刑為三年以上有期徒刑以外之罪，亦非高等法院管
    轄之第一審案件，而被告於本院行準備程序中就被訴事實為
    有罪之陳述，經告知被告簡式審判程序之旨並聽取當事人意
    見後，本院合議庭裁定由受命法官獨任進行簡式審判程序，
    合先敘明。
二、被告施用第一級毒品海洛因及第二級毒品安非他命之事實，
    業據被告坦承不諱，其於上開時、地為警查獲後，經警採集
    其尿液送鑑結果，均確呈嗎啡類及安非他命類陽性反應，此
    有臺灣檢驗科技股份有限公司九十七年三月二十五日濫用藥
    物檢驗報告及臺北縣政府警察局中和分局毒品案犯罪嫌犯人
    姓名及代碼對照表在卷可憑，另查獲之毒品經檢驗結果，亦
    均呈海洛因及安非他命反應，有法務部調查局濫用藥物實驗
    室九十七年四月四日調科壹字第○九七二三○一八二三○號
    鑑定書、內政部警政署刑事警察局九十七年四月二日刑鑑字
    第○九七○○四五二二一號鑑定書附卷可佐，並有如附表所
    示之物扣案可資佐證，足證被告任意性自白與事實相符，事
    證明確，犯行堪以認定。至被告辯稱：安非他命與海洛因係
    混合一起施用乙節，然空言主張，不能輕信，何況，被告於
    警詢稱：海洛因是用香煙沾黏吸食，安非他命則是先和水加
    入容器再以火燒烤，用鼻子和口吸食燃燒氣體等語（臺北地
    檢署九十七年度毒偵字第九七三號卷第五頁參照），就二種
    毒品明確供述施用方式不同，是被告所辯，與其警詢所述不
    符，即不能採信。至於被告於本院審理時稱：我向警察說是
    海洛因與安非他命一起施用，警察不信，要我到法官面前說
    等語（本院卷第四十頁反面參照），惟查，觀之警詢筆錄，
    亦有記載被告稱每次吸食海洛因零點二五克，一天三次，每
    天用量約零點七五克，安非他命一天吸食約一克，每天吸食
    二種毒品一次，都是一起吸食等語，末稱警方製作筆錄過程
    中沒有對其刑求逼供，其所言均實在，並經閱覽無訛後始簽
    名，足認警方確係依照其所供述內容記載，被告就施用毒品
    方式供詞前後反覆，應認其所辯海洛因與安非他命一起施用
    等語，為飾卸之詞，不足採信。
三、按九十二年七月九日新修正之毒品危害防制條例刪除二犯及
    三犯之規定，一改修法前繁雜之處遇程序，僅將施用毒品者
    簡化區分為初犯、再犯，並認施用毒品者係屬病患性犯人，
    以觀察、勒戒戒除其身癮，並以強制戒治去除其心癮。經觀
    察、勒戒或強制戒治執行完畢釋放後，若係五年後再犯該條
    例第十條施用毒品罪者，與同條例第二十條第一項、第二項
    關於「初犯」之處理方式相同，檢察官應先聲請法院裁定令
    被告入勒戒處所觀察、勒戒，並視有無繼續施用毒品傾向，
    決定應予釋放、為不起訴之處分，或應聲請法院裁定令入勒
    戒處所強制戒治；若係五年內「再犯」同條例第十條施用毒
    品罪者，依同條例第二十三條第二項規定，檢察官則應依法
    追訴。觀諸該條例第二十條第三項之修正理由：「觀察、勒
    戒或強制戒治五年後再犯者，顯見前所實施之觀察、勒戒或
    強制戒治已足以遮斷其施用毒品之癮，為期自新及協助其戒
    除毒癮，對此五年後再犯者，爰明定仍適用初犯之規定，先
    經觀察、勒戒、強制戒治之程序。」及同條例第二十三條第
    二項之修正理由：「為配合簡化施用毒品犯之刑事處遇程序
    ，並鑑於經觀察、勒戒或強制戒治執行完畢釋放後五年內再
    犯者，其再犯率甚高，原據以實施之觀察、勒戒及強制戒治
    既已無法收其實效，自應施以刑事處遇。」，顯然如施用毒
    品者係前經觀察、勒戒或強制戒治等治療程序執行完畢五年
    後，始再施用毒品之「初犯」，因前所執行之觀察、勒戒或
    強制戒治已足收戒除毒癮之效，自應重新執行觀察、勒戒或
    強制戒治等治療程序，並於治療程序執行完畢後，由檢察官
    為不起訴處分，毋庸對之追訴處罰；反之，在「再犯」之情
    形，因其先前所為治療程序顯未能收戒斷毒癮之效，且考量
    施用毒品者之再犯率偏高，乃簡化其刑事處遇程序，而逕予
    追訴處罰，不再施以治療程序。參酌上開立法理由，修正毒
    品危害防制條例就施用毒品者，祇於「初犯」及「五年後再
    犯」二種情形，有其追訴條件之限制，即須於初犯經觀察、
    勒戒或強制戒治釋放後，五年內均無施用毒品之行為，始能
    認其前所實施之觀察、勒戒或強制戒治已足遮斷毒癮，而得
    於五年後再犯時，再予適用初犯之規定，重行觀察、勒戒等
    程序。倘五年內已經再犯，被依法追訴處罰，縱其第三次（
    或第三次以上）施用毒品之時間在初犯釋放五年以後，即與
    「五年後再犯」之情形有別，且因已於「五年內再犯」，顯
    見其再犯率甚高，原實施觀察、勒戒或強制戒治，已無法收
    其實效，而無五年戒斷期之存在，自無再經觀察、勒戒及強
    制戒治之必要，即應依該條例第十條處罰，始符新法修正之
    本旨，最高法院九十五年度第七次刑事庭決議、最高法院九
    十五年度臺非字第五九號、第六五號判決意旨可資參照。經
    查：被告於八十七年間因施用毒品案件，經臺灣板橋地方法
    院於八十七年六月二十三日以八十七年度毒聲字第四三三號
    裁定令入勒戒處所觀察、勒戒後，認無繼續施用毒品之傾向
    ，由臺灣板橋地方法院檢察署檢察官為不起訴處分確定。復
    於同年十月間因施用毒品案件，經臺灣板橋地方法院以八十
    七年度毒聲字第二七五五號裁定令入勒戒處所觀察、勒戒後
    ，認有繼續施用毒品傾向，經臺灣板橋地方法院檢察署檢察
    官聲請強制戒治，臺灣板橋地方法院於八十七年十一月二十
    三日以八十七年度毒聲字第三四二七號裁定令入戒治處所施
    以強制戒治，於八十八年十一月二十三日強制戒治期滿。甲
    ○○又因妨害兵役、施用毒品等案件，分別經臺灣板橋地方
    法院於九十二年一月二十日判處有期徒刑三月確定，臺灣嘉
    義地方法院於九十三年八月十九日判處有期徒刑五月、八月
    確定，嗣經臺灣嘉義地方法院以九十三年度聲字第八七四號
    裁定定應執行有期徒刑一年二月確定。嗣於九十一年十月五
    日入監接續服刑，於九十四年二月三日縮短刑期假釋出監，
    但上開假釋經撤銷，再於九十七年三月十一日入監執行殘刑
    迄今等情，有臺灣高等法院被告前案紀錄表在卷可憑，是被
    告於八十八年十一月二十三日強制戒治執行完畢後五年內，
    既又於九十三年間再施用毒品，且經判處罪刑確定，即係「
    五年內再犯」，甚為明確。衡諸首揭說明，本案被告犯行既
    非初犯，亦非毒品危害防制條例第二十條第三項所指「五年
    後再犯」之情形，即應依法訴追審理。從而，本案事證明確
    ，被告施用第一級、第二級毒品犯行洵堪認定，應依法論科
    。
四、核被告所為，係犯毒品危害防制條例第十條第一項、第二項
    之施用第一級、第二級毒品罪，其施用前持有毒品之低度行
    為，應為施用之高度行為所吸收，不另論罪。被告於前揭時
    、地所犯施用第一級毒品罪、施用第二級毒品罪間，犯意各
    別，行為互殊，應予分論併罰。爰審酌被告素行，前因施用
    毒品案件，經法院裁定送觀察、勒戒及強制戒治後，竟仍無
    法戒除毒癮，復又再施用毒品，惟念其施用毒品乃戕害個人
    身心健康，尚未危及他人，其犯罪之動機、目的、手段、施
    用時間、施用方式及其智識程度、犯後坦認犯行，態度良好
    分別量處如主文所示之刑，並定其應執行刑，以示懲儆。
五、扣案之第一級毒品海洛因十包（淨重二點一六公克）、第二
    級毒品安非他命七包（驗餘淨重十八點三七公克），應依毒
    品危害防制條例第十八條第一項前段規定沒收銷燬，至於海
    洛因外包裝袋十個、安非他命外包裝袋七個，既能與海洛因
    、安非他命分別秤其重量，有前開鑑定書二份在卷可考，則
    與海洛因、安非他命即無難以析離而無法個別宣告沒收之情
    事，而該外包裝袋具有防止本件第一級毒品海洛因裸露、逸
    出及潮濕之功用，分裝袋七百五十八個、電子磅秤一臺、分
    裝杓二支、安非他命吸食器二個，則可供用以分裝、秤重等
    以利施用毒品犯罪所用之物，且為被告所有，業據被告供承
    在卷，均應依刑法第三十八條第一項第二款規定沒收。
據上論斷，依刑事訴訟法第二百七十三條之一第一項、第二百九
十九條第一項前段，毒品危害防制條例第十條第一項、第二項、
第十八條第一項，刑法第十一條前段、第五十一條第五款、第三
十八條第一項第二款，判決如主文。
本案經檢察官王育珍到庭執行職務。
中    華    民    國    97    年    11    月    28    日
                  刑事第九庭    法  官  徐淑芬
上正本證明與原本無異。
如不服本判決，應於判決送達後十日內向本院提出上訴狀 (應抄
附繕本)。
                                書記官  廖純瑜
中    華    民    國    97    年    11    月    28    日
附錄本案論罪科刑法條全文：
毒品危害防制條例第十條
施用第一級毒品者，處六月以上五年以下有期徒刑。
施用第二級毒品者，處三年以下有期徒刑。
附表：
┌──┬───────┬──┬────────────┐
│編號│  物品名稱    │數量│扣押物品清單編號        │
├──┼───────┼──┼────────────┤
│ 一 │海洛因（淨重二│十包│臺北地檢署九十七年度青保│
│    │點一六公克）  │    │管字第一七八號編號１    │
├──┼───────┼──┼────────────┤
│ 二 │安非他命（驗餘│七包│臺北地檢署九十七年度紅保│
│    │淨重十八點三七│    │管字第三八五號編號１    │
│    │公克）        │    │                        │
├──┼───────┼──┼────────────┤
│ 三 │海洛因外包裝袋│十個│臺北地檢署九十七年度青保│
│    │              │    │管字第一七八號編號１    │
├──┼───────┼──┼────────────┤
│ 四 │分裝袋        │七百│臺北地檢署九十七年度藍保│
│    │              │五十│管字第五五九號編號１、２│
│    │              │八個│                        │
├──┼───────┼──┼────────────┤
│ 五 │電子磅秤      │一臺│臺北地檢署九十七年度藍保│
│    │              │    │管字第五五九號編號３    │
├──┼───────┼──┼────────────┤
│ 六 │分裝杓        │二支│臺北地檢署九十七年度藍保│
│    │              │    │管字第五五九號編號４    │
├──┼───────┼──┼────────────┤
│ 七 │安非他命外包裝│七個│臺北地檢署九十七年度紅保│
│    │袋            │    │管字第三八五號編號１    │
├──┼───────┼──┼────────────┤
│ 八 │安非他命吸食器│二個│臺北地檢署九十七年度藍保│
│    │              │    │管字第五五九號編號７    │
└──┴───────┴──┴────────────┘


司法院資訊處製作；財團法人民間司法改革基金會備份。
